【裁判字號】    99,上訴,462
【裁判日期】    990506
【裁判案由】    妨害性自主罪等
【裁判全文】
臺灣高等法院臺中分院刑事判決         99年度上訴字第462號
上  訴  人  臺灣臺中地方法院檢察署檢察官
被      告  丙○○
選任辯護人  李慶松律師
上列上訴人因妨害性自主罪等案件，不服臺灣臺中地方法院98年
度訴字第3320號中華民國98年12月25日第一審判決（起訴案號：
臺灣臺中地方法院檢察署98年度偵字第3912號），提起上訴，本
院判決如下：
    主  文
上訴駁回。
    理  由
一、公訴意旨略以：被告丙○○與甲○（代號00000000，真實姓
    名、年籍詳真實姓名對照表）於民國95年1月17日，透過網
    路即時通認識後成為朋友。甲○因曾網路交友而遭他人詐騙
    新台幣（下同）30萬元，被告丙○○知悉後，允諾甲○代為
    尋找該名詐騙甲○之男網友，惟甲○必需與之發生性關係，甲
    ○同意，2人遂於95年2月初某日晚上，在甲○住處，合意下
    發生性關係。其後又陸續在丙○○位於臺中縣太平市○○路
    113 巷1號住處、甲○住處及位於臺中市○○路○段372號之鳳
    城大飯店，發生多次性關係。嗣被告丙○○依約幫甲○尋獲
    詐騙甲○之男網友，惟甲○發覺丙○○所代為尋獲之男網友非
    詐騙其之人，遂於96年年初開始，不欲再委託丙○○代為尋
    找該名男網友。惟丙○○稱已代甲○尋人多時，且已花費金
    錢，要求甲○繼續與之發生性關係，經甲○同意，2人又陸續
    發生多次性關係。迨97年5、6月間，甲○拒絕與丙○○再發
    生性關係，丙○○竟萌生強制性交之犯意，接續恐嚇甲○稱
    要捉甲○之弟弟、砍甲○之弟弟、輪姦甲○之母親、要對甲○之
    姐姐不利等危害甲○及其家人生命、身體安全之方式，恐嚇
    要求甲○繼續與之發生性關係，使甲○心生恐懼，在違反其意
    願之下，依被告丙○○之指示，迄至97年9月、10月間之某
    日止在上開鳳城大飯店、位於臺中縣潭子鄉之某麥當勞旁之
    某飯店內，以多則1星期3至4次之頻率，與丙○○發生多次
    性關係，因認被告接續犯有刑法第221條第1項強制性交罪嫌
    。
二、訊據被告堅詞否認涉有此部分強制性交犯行，辯稱：因為甲
    ○委託伊代為尋找欺騙甲○30萬元的男網友「張○○」，所
    以甲○係自願與伊發生性關係等語。
三、按犯罪事實應依證據認定之，無證據不得認定犯罪事實；不
    能證明被告犯罪者，應諭知無罪之判決，刑事訴訟法第154
    條第2項、第301條第1項分別定有明文。再按刑事訴訟法上
    所謂認定犯罪事實之證據，係指足以認定被告確有犯罪行為
    之積極證據而言，該項證據自須適合於被告犯罪事實之認定
    ，始得採為斷罪資料；如未能發現相當證據，或證據不足以
    證明，自不能以推測或擬制之方法，以為裁判之基礎。且認
    定事實所憑之證據，其為訴訟上之證明，須達於通常一般之
    人均不致有所懷疑，而得確信其為事實之程度者，始得為有
    罪之認定，倘其證明尚未達到此一程度而有合理之懷疑存在
    時，尚難為有罪認定之基礎。另苟積極證據不足以為不利於
    被告事實之認定，即應為被告有利之認定，更不必有何有利
    之證據，最高法院69年臺上字第1531號、30年上字第816 號
    、40年臺上字第86號、76年臺上字第4986號判例可資參照。
    本件公訴意旨認被告涉犯刑法第221條第1項之強制性交罪嫌
    ，無非以：被害人甲○於警詢、偵訊時之證述。被告傳
    予甲○之簡訊內容，有恐嚇言詞為其主要論據。
    惟查：
  (一)被害人甲○固於警詢指述：被告丙○○一直找伊出去發生性
    行為，伊不願意赴約，丙○○就叫伊要償還30萬元，說這是
    幫伊找人的費用，如果付不出錢，就要隨時跟他發生性行為
    ，伊因為沒有那麼多錢，所以就和丙○○發生性關係。其後
    於偵查中具結後證述：都是丙○○主動約伊去做那件事，剛
    開始因為丙○○說為伊查詐騙伊之網友需要費用，所以要伊
    和他發生性關係來抵錢。伊都會去赴約，但是後來伊拒絕，
    丙○○就開始恐嚇伊，或以傳簡訊方法恐嚇或到伊家大喊伊
    的名字，跟蹤伊媽媽、弟弟。伊因為怕丙○○傷害家人，所
    以才和丙○○發生性行為云云。惟查被害人甲○於原審審理
    經交互結問時證述：「（檢察官問：如果照妳說的頻率約有
    40幾次左右，為什麼妳在這5個月中妳都沒有報警？）是因
    為被告答應要幫我找騙我錢的另外1個男生，所以我才同意
    與被告發生性行為。（檢察官問：妳的意思是說妳與被告發
    生性行為是被告幫妳找人的代價？）是的。（檢察官問：妳
    這樣的意思是說妳與被告發生性行為時妳知道被告是因為要
    幫妳找人所以妳才與被告發生性行為？）是的。（檢察官問
    ：妳與被告發生性行為時妳是因為知道被告要幫你找人，所
    以妳才與被告發生性行為作為代價？）是的，因為我沒有錢
    給被告讓他去幫我找騙我錢的人。（檢察官問：妳這樣的意
    思是說妳同意與被告發生性行為？）同意。」（參原審98
    年12月11日審判筆錄第7-8頁）。（審判長問：甲○妳確實有
    請被告去張○○那邊拿回張○○所稱的性愛光碟這件事情？
    ）有，正確的時間我忘記了。（審判長問：時間是在97年3
    月妳第1次跟張○○碰面之前或之後？）是之後。（審判長
    問：是第2次或第3次碰面之前或之後？）第2次碰面之後。
    （審判長問：既然張○○那邊聲稱握有妳的性愛光碟，為什
    麼妳還會再借給張○○2萬元？）是我借給他2萬元之後，張
    ○○跟我說他那邊有我的性愛光碟的。（審判長問：所以妳
    是在張○○告訴妳他那邊有妳的性愛光碟，所以妳請被告去
    幫妳從張○○那邊取回性愛光碟？）是的。（審判長問：妳
    有沒有因為要被告從張○○那邊幫妳取回性愛光碟，而同意
    和被告發生性行為？）這是被告對我說的條件。（審判長問
    ：妳有同意？）我有同意。（審判長問：妳要被告幫妳從張
    ○○那邊取回性愛光碟，是在與張○○第1次、第2次還是第
    3次見面的事情？）是在與張○○第3次見面以後的事情，就
    是97年8月以後的事情。」等語（詳原審卷98年12月11日審
    判筆錄第11頁），是以甲○經交互結問，供述其於是起訴書
    所載97年5、6月間起至97年9、10月間某日止，多次與被告
    所為之性行為，均係自己同意為性行為，並非因被告恐嚇，
    違反意願下而為性行為甚明，與警訊及偵查中之供述伊係因
    被告恐嚇下才不得已與被告為性行為核不相符，甲○警訊及
    偵查中之供述已難遽採。
  (二)甲○於原審證稱：被告自97年5、6月時就開始傳簡訊慢慢恐
    嚇伊與他發生性行為，伊因為手機記憶體容納不了那麼多簡
    訊內容，所以之前的簡訊已經被伊刪除，報案後才將手機內
    10月以後的簡訊資料交給警察等語（見原審卷第40頁）。足
    見甲○固有提出被告以恐嚇甲○之簡訊資料，然該簡訊資料均
    係被告於97年10月以後所發之簡訊，無公訴人所指期間被告
    以簡訊恐嚇甲○之資料。而被告於97年10月以後所發之簡訊
    所涉及恐嚇犯行，已經原審判決恐嚇罪確定在案，然上開簡
    訊既非被告自97年5、6月間至同年9月、10月間之簡訊資料
    ，即不足以作為被告在97年5、6月間至同年9月、10月間有
    以簡訊恐嚇甲○之補強證據。
  (三)依上所述，公訴人憑以論罪之證據，其中被害人甲○於警
    詢、偵訊時之證述，核與甲○於原審審理交互結問時供述內
    容不相符，而甲○在原審審理中交互結問內容較為詳細，亦
    無虛偽不可採之情，本院認甲○在原審審理中之證述，即無
    不可採之理，則甲○在97年5、6月間至同年9月、10月間與被
    告之性行為，已難認為被告犯刑法第221條第1項之強制性交
    罪。另其中被告傳予甲○之簡訊內容，復不足以作為被告
    在97年5、6月間至同年9月、10月間有恐嚇甲○使其與被告性
    交之補強證據，有如前述，則尚難僅憑被害人甲○在警訊及
    偵查中之指述即認被告確有於該段期間以傳送恐嚇內容之電
    話簡訊恐嚇、脅迫被害人甲○赴約與其發生性行為。
四、綜上所述，本院依檢察官提出之証據資料，均不足為被告丙
    ○○有罪之積極證明，亦無從說服本院以形成被告有罪之心
    證；此外，本院復查無其他積極証據以資証明被告有公訴意
    旨所指之此部分犯行，基於無罪推定之原則，自應認不能証
    明被告二人犯罪。原審以不能証明被告犯罪，而為無罪判決
    之諭知，經核並無不合，檢察官上訴意旨指摘原判決不當，
    為無理由，應予駁回其上訴。
據上論結，應依刑事訴訟法第三百六十八條，判決如主文。
本案經檢察官乙○○到庭執行職務。
中    華    民    國    99    年    5     月    6     日
            刑事第四庭    審判長法  官  洪  耀  宗
                                法  官  許  文  碩
                                法  官  蔡 王 金 全
上列正本證明與原本無異。
如不服本判決應於收受送達後十日內向本院提出上訴書狀，其未                  
敘述上訴理由者，並得於提起上訴後十日內向本院補提理由書 (                  
均須按他造當事人之人數附繕本)「切勿逕送上級法院」。

                                書記官  金  珍  華

中    華    民    國    99    年    5     月    7     日

司法院資訊處製作；財團法人民間司法改革基金會備份。
